【裁判字號】    97,簡上,146
【裁判日期】    971225
【裁判案由】    贓物等
【裁判全文】
臺灣花蓮地方法院刑事判決           97年度簡上字第146號
上  訴  人
即  被  告  甲○○
上列上訴人即被告因贓物等案件，不服本院花蓮簡易庭民國97年
8月29日97年度花簡字第990號之第一審判決（聲請簡易判決處刑
案號：97年度偵字第3291號），提起上訴，本院管轄之第二審合
議庭判決如下：
    主  文
原判決撤銷。
甲○○無罪。
    理  由
一、聲請簡易判決處刑意旨略以：被告甲○○明知乙○○（經原
    審判決認定犯侵占遺失物罪確定）於民國 97年5月22日下午
    所交付之黑色三星牌型號SGH-X168號、序號351904/01/2561
    49/2號行動電話1支及另不詳廠牌型號之滑蓋型行動電話1支
    （此不詳之行動電話 1支，乃公訴檢察官於本院審理時言詞
    補充，擴張起訴範圍，故並未經原審判決認定），係乙○○
    於同日在花蓮市○○街某處拾獲後予以侵占之贓物（該三星
    牌行動電話1支，為丙○○所有，於 97年5月22日凌晨5時30
    分許，發現在花蓮市○○路 9號住處內遭竊），竟仍同意乙○○以每支新台幣（下同 ）1千元之價格抵償債務，而故買
    之，並自同日晚間10時12分許，將其所有之0000-000-000號
    門號卡插入上開三星牌行動電話內使用，嗣為警持本院97年
    度聲搜字第265號搜索票，至花蓮市○○路416巷3弄4號執行
    搜索查獲，並扣得上開三星牌行動電話 1支（業經發還丙○○），經花蓮縣警察局花蓮分局報告台灣花蓮地方法院檢察
    署檢察官偵查後聲請簡易判決處刑。
二、按犯罪事實應依證據認定之，無證據不得認定犯罪事實，又
    不能證明被告犯罪者，應諭知無罪之判決，刑事訴訟法第15
    4條第2項、第301條第1項分別定有明文。次按認定犯罪所憑
    之證據，雖不以直接之證據為限，間接證據亦包含在內，然
    而無論直接證據或間接證據，其為訴訟上之證明，須於通常
    一般人均不致有所懷疑，而得確信其為真實之程度者，始得
    據為有罪之認定，倘其證明尚未達於此一程度，而有合理之
    懷疑存在時，事實審法院復已就其心證上理由予以闡述，敘
    明其無從為有罪之確信，因而為無罪之判決，尚不得任意指
    為違法；又刑事訴訟法第161條已於 91年2月8日修正公布，
    修正後同條第 1項規定：檢察官就被告犯罪事實，應負舉證
    責任，並指出證明之方法。因此，檢察官對於起訴之犯罪事
    實，應負提出證據及說服之實質舉證責任。倘其所提出之證
    據，不足為被告有罪之積極證明，或其闡明之證明方法，無
    從說服法官以形成被告有罪之心證，基於無罪推定之原則，
    自應為被告無罪判決之諭知，最高法院76年臺上字第4986號
    、92年臺上字第128號分別著有判例可資參照。
三、訊據被告甲○○自始堅詞否認有何故買贓物之犯行，辯稱：
    該三星牌行動電話是乙○○拿給伊的，另 1支是金色滑蓋之
    不詳廠牌型號手機，並不是三星牌的，乙○○說那都是他自
    己的行動電話，要拿來抵償債務，伊會相信乙○○，是因為
    兩人為國高中6年的同學，已經認識十多年，乙○○欠伊3千
    元，伊認為該三星牌行動電話可以抵 1千元，伊當時自己有
    行動電話可以使用，也是三星牌同一型號的行動電話，因為
    伊有 2個門號卡，所以就把多餘的門號卡插入乙○○交付的
    三星牌行動電話內使用，如果伊知道那是贓物，不會笨到插
    入自己的門號卡使用，另 1支金色滑蓋的手機，伊當天就轉
    送別人等語。檢察官認被告涉犯贓物罪嫌，無非係以證人即
    被害人丙○○於警詢之證詞、同案被告乙○○於警詢、偵查
    中之供述、丙○○出具之贓物認領保管單、相關通聯調閱查
    詢單等為憑。惟按被告以外之人於審判外之言詞或書面陳述
    ，除法律有規定者外，不得作為證據，又被告以外之人於審
    判外之陳述，雖不符前四條之規定，而經當事人於審判程序
    同意作為證據，法院審酌該言詞陳述或書面陳述作成時之情
    況，認為適當者，亦得為證據，刑事訴訟法第159條第1項、
    第159條之5第 1項分別定有明文。查證人即原審之共同被告
    乙○○於警詢之供述，經被告否認其證據能力，依上開規定
    不具證據能力；另證人乙○○於偵查中未經以證人身分具結
    所為之供述，亦經被告否認其證據能力，且按憲法第16條保
    障人民之訴訟權，就刑事被告而言，包含其在訴訟上應享有
    充分之防禦權，刑事被告詰問證人之權利，即屬該等權利之
    一，且屬憲法第8條第1項規定「非由法院依法定程序不得審
    問處罰」之正當法律程序所保障之權利，為確保被告對證人
    之詰問權，證人於審判中，應依法定程序，到場具結陳述，
    並接受被告之詰問，其陳述始得作為認定被告犯罪事實之判
    斷依據，刑事審判上之共同被告，係為訴訟經濟等原因，由
    檢察官或自訴人合併或追加起訴，或由法院合併審判所形成
    ，其間各別被告及犯罪事實仍獨立存在，故共同被告對其他
    共同被告之案件而言，為被告以外之第三人，本質上屬於證
    人，自不能因案件合併關係而影響其他共同被告原享有之上
    開憲法上權利，有大法官會議解釋第 582號解釋文可參，是
    乙○○以共同被告之身分於偵查中所為供述，其中有關被告
    甲○○犯罪之部分，因乙○○並未以證人身分具結，對於被
    告而言，應不具有證據能力。至於檢察官所舉上開其他證據
    ，均經被告於本院準備程序時同意具有證據能力，核其等作
    成之狀況，亦無不適當之情事，是均應有證據能力，合先敘
    明。
四、本件爭點在於被告甲○○是否有贓物的認識，查證人乙○○
    於本院審理時證稱：「我當時是沒有跟甲○○說行動電話是
    我撿到的，我說是我自己的，我撿到2支行動電話，2支都給
    甲○○，在偵查中我稱我跟甲○○說手機是我撿到的，可能
    是我緊張口誤，我欠甲○○ 2千元，所以給他2支手機，1支
    抵 1千元，我給他的是空機，沒有其他配件，裡面也沒有插
    晶片卡。」等語明確，且其於警詢中亦未供述是否曾告知被
    告行動電話之來源，是亦無法引用其警詢之供述，彈劾其所
    為上開對被告有利之證詞，證人乙○○於本院之證詞，與被
    告所述：「行動電話 2支係證人乙○○交付抵債之情節，乙○○並未告知行動電話來源」等節相符，是尚難認定證人乙○○曾明確告知被告甲○○行動電話乃其所拾獲，據而認定
    被告有贓物之認識（況乙○○雖曾於偵查中自白其拾獲 2支
    行動電話，然除上開三星牌行動電話 1支為丙○○所有遭竊
    之贓物外，另 1支不詳之行動電話並未扣案，亦無被害人出
    面指述係其所有之財物，乙○○是否另犯該部分之侵占罪嫌
    ，尚非無疑，而該部分未經檢察官聲請簡易判決處刑，亦不
    在原審判決認定範圍之內，附此敘明）。又被告甲○○於97
    年6月9日為警搜索時，在其住處扣得行動電話14支，經被告
    供述係以每支10元之價格，在花蓮縣吉安鄉永吉橋下之裕豐
    資源回收場所購得，伊會拆零件拼裝，拿來自行使用等語，
    而被告同意警方查扣其家中搜得之行動電話14支，由警方追
    查來源，迄今均未查悉不法，足認被告平日即有收購行動電
    話後，拆解零件、拼裝使用之習慣，故被告同意接受乙○○
    以 2支中古行動電話抵償債務，尚非違背常情。另行動電話
    型式更新迅速，一般消費者因購買新品，而留有 2支中古行
    動電話，亦未達異常之程度，且證人乙○○交付時，並未含
    門號卡，而為空機，是被告所述其相信乙○○所稱，行動電
    話是乙○○自己的，才會同意讓乙○○抵債，並插入自己的
    門號卡使用等語，尚堪採信。
五、綜上，公訴人所提出之證據，僅能證明被告同意乙○○以 2
    支行動電話抵債，而其中 1支行動電話，係被害人丙○○遭
    竊之贓物，嗣經被告插入自己之行動電話門號卡使用之事實
    ，然尚不足以證明被告甲○○明知乙○○交付抵債之 2支行
    動電話均為贓物之事實。此外，復查無其他證據足認被告確
    有公訴人所指之故買贓物犯行，依上開規定及說明，當為被
    告無罪之諭知，原審因簡易判決程序不受嚴格證據法則之拘
    束，採信共同被告乙○○於偵查中對被告甲○○不利之供述
    ，而為科刑之判決，自非允洽，被告甲○○上訴否認犯行，
    指摘原審判決不當，為有理由，應由本院將原判決撤銷，改
    諭知被告無罪之判決。
六、末按第二審之地方法院合議庭受理簡易判決上訴案件，應依
    通常程序審理，其認案件有刑事訴訟法第 452條所規定，具
    有同法第451條之1第 4項但書所列各款情形之一者，應撤銷
    原判決，逕依通常程序為第一審判決，而本案經審理結果認
    為應諭知被告無罪之判決，核屬刑事訴訟法第451條之1第 4
    項但書第 3款規定之情形，應依通常程序為第一審判決，附
    此敘明。
據上論斷，依刑事訴訟法第452條、第455條之1第 1項、第3項、
第369條第1項前段、第364條、第301條第1項，判決如主文。
本案經檢察官吳文正到庭執行職務
中    華    民    國    97    年    12    月    25    日
                  刑事第一庭  審判長法官  張健河
                                    法官  魏俊明
                                    法官  蕭一弘
上列正本證明與原本無異。
如對本判決不服，應於送達後10日內，向本院提出上訴狀（應抄
附繕本）告訴人或被害人如對於本判決不服者，應具備理由請求
檢察官上訴，其上訴期間之計算係以檢察官收受判決正本之日期
為準。
中    華    民    國    97    年    12    月    25    日
                                    書記官


司法院資訊處製作；財團法人民間司法改革基金會備份。
